臺灣高等法院民事判決　九十三年度上字第三三三號
　　上　訴　人　甲○○
　　訴訟代理人　劉錦隆律師
　　複　代理人　楊仲傑律師
　　被　上訴人　嘉益工業股份有限公司
　　法定代理人　陳進益
　　訴訟代理人　李宗輝律師
　　被　上訴人　元大京華證券股份有限公司
　　法定代理人　杜麗莊
　　訴訟代理人　吳靜蟬
右當事人間請求抄錄股東名簿事件，上訴人對於民國九十三年三月一日臺灣臺北地方
法院九十三年度訴字第四六八號第一審判決提起上訴，本院於九十三年七月二十一日
言詞辯論終結，判決如左：
    主    文
上訴駁回。
第二審訴訟費用由上訴人負擔。
    事實及理由
一、上訴人起訴主張：其為持有被上訴人嘉益工業股份有限公司（下稱嘉益公司）股
    份五千股之股東，被上訴人元大京華證券股份有限公司（下稱元大公司）則為被
    上訴人嘉益公司股務代理機構，負責保管、變更被上訴人嘉益公司之股東名簿。
    其於九十三年一月七日以股東身分向被上訴人元大公司請求查閱抄錄被上訴人嘉
    益公司股東名簿時，被上訴人元大公司竟以被上訴人嘉益公司交待不得給任何人
    查閱抄錄為由，予以拒絕，惟按公司法第二百十條第二項規定，所稱「利害關係
    證明文件」，固指係能表明自己身分並與公司有利害關係之證明文件，惟如為股
    東，則係指能表明自己為該公司股東身分之證明文件，此業據經濟部九十三年六
    月三日經商字第０九三０二０八０九三０號函釋補充解釋在案，爰依公司法第二
    百十條第二項規定，求為判命被上訴人應容忍其隨時查閱抄錄（含影印）被上訴
    人嘉益公司之股東名簿，及准附條件假執行之判決。原審為其敗訴判決，其聲明
    不服，求為廢棄原判決，改判如其原審聲明所示。
二、被上訴人嘉益公司則以：上訴人既未提出具體證明與其公司間之利害關係證明文
    件，且未指定抄錄與其公司間有利害關係之範圍，上訴人之訴並無理由等語；被
    上訴人元大公司則以：上訴人並不符合法律規定，如果上訴人符合規定，其公司
    願予上訴人查閱等語，資為抗辯。並於本院聲明駁回上訴。
三、上訴人主張係其持有被上訴人嘉益公司股份五千股之股東，被上訴人元大公司則
    為被上訴人嘉益公司股務代理機構，負責保管、變更被上訴人嘉益公司之股東名
    簿，上訴人於九十三年一月七日以股東身分向被上訴人元大公司請求查閱抄錄被
    上訴人嘉益公司股東名簿時，被上訴人元大公司予以拒絕之事實，為被上訴人所
    不爭執，堪認為真實。
四、按股東及公司之債權人得檢具利害關係證明文件，指定範圍，隨時請求查閱或抄
    錄股東名簿，公司法第二百十條第二項定有明文。是故請求查閱或抄錄之人，除
    必須檢具利害關係證明文件證明其為公司股東或債權人之身分外，並須指定查閱
    或抄錄股東名簿之範圍，始得為之。上訴人稱上開法條規定所稱「利害關係證明
    文件」，係指能表明自己身分並與公司有利害關係之證明文件，如為股東，則係
    指能表明自己為該公司股東身分之證明文件，固據其提出經濟部九十三年六月三
    日經商字第０九三０二０八０九三０號函影本為證，惟該函文並非指股東請求查
    閱或抄錄股東名簿不須指定範圍，本件上訴人請求查閱抄錄被上訴人嘉益公司之
    股東名簿，依上開法條規定自應指定範圍，惟經本院予以闡明（見本院卷第三十
    一頁筆錄），上訴人仍堅持不須指定範圍，故其請求自不應准許。
五、綜上所述，上訴人依據公司法第二百十條第二項規定，請求被上訴人應容忍其隨
    時查閱抄錄（含影印）被上訴人嘉益公司之股東名簿（內容包含股東戶號、姓名
    或名稱、
    回其請求及假執行之聲請，尚無不合，上訴意旨指摘原判決不當，求予廢棄改判
    ，為無理由，上訴應予駁回。
六、結論：本件上訴為無理由，爰判決如主文。
中　　　華　　　民　　　國　　九十三　　年　　　八　　　月　　　四　　　日
                                  民事第十四庭
                                      審判長法  官   　張  宗  權
                                            法　官     陳  永  昌
                                            法  官     陳  忠  行
正本係照原本作成。
如不服本判決，應於收受送達後二十日內向本院提出上訴書狀，其未表明上訴理由者
，應於提出上訴後二十日內向本院補提理由書狀（均須按他造當事人之人數附繕本）
上訴時應提出委任律師或具有律師資格之人之委任狀；委任有律師資格者，另應附具
律師資格證書及釋明委任人與受任人有民事訴訟法第四百六十六條之一第一項但書或
第二項（詳附註）所定關係之釋明文書影本。
中　　　華　　　民　　　國　　九十三　　年　　　八　　　月　　　四　　　日
　　　　　　　　　　　　　　　　　　　　　　書記官     明  祖  星
附註：
民事訴訟法第四百六十六條之一（第一項、第二項）：
對於第二審判決上訴，上訴人應委任律師為訴訟代理人。但上訴人或其他法定代理人
具有律師資格者，不在此限。
上訴人之配偶、三親等內之血親、二親等內之姻親，或上訴人為法人、中央或地方機
關時，其所屬專任人員具有律師資格並經法院認為適當者，亦得為第三審訴訟代理人
。
